【裁判字號】    92,易,240
【裁判日期】    920702
【裁判案由】    竊盜
【裁判全文】
臺灣桃園地方法院刑事判決                          九十二年度易字第二四號
    公  訴  人  臺灣桃園地方法院檢察署檢察官
    被      告  乙○○
右列被告因竊盜案件，經檢察官提起公訴（九十二年度偵字第三九八號），本院判決
如左：
    主  文
乙○○竊盜，累犯，處有期徒刑肆月，如易科罰金，以參佰元（即新臺幣玖佰元）折
算壹日。
扣案螺絲起子壹支，沒收之。
    事  實
一、乙○○曾因犯竊盜未遂案件，經臺灣板橋地方法院判處有期徒刑七月確定，於民
    國九十年十月十七日縮短徒刑執行完畢。竟仍不知悔改，基於不法所有之意圖，
    於九十一年十二月三十日凌晨二時許，持其主觀及客觀上均不致傷害人之螺絲起
    子一支，撬開甲○○所有車牌號碼Ｖ四－四二三八號自用小貨車右側車門門鎖（
    毀損部分未據告訴）後，竊取車內之零錢新臺幣（以下同）三百八十二元，因其
    行逕可疑經路人報警，甫得手即為警當場查獲，並扣押前述螺絲起子一支。
二、案經桃園縣警察局桃園分局報請臺灣桃園地方法院檢察署檢察官偵查起訴。
    理  由
一、訊據被告乙○○對於在右述時地以螺絲起子撬開車門鎖，行竊車內零錢財物之事
    實坦承不諱，核與其警詢及偵查訊問筆錄內容大致相符，復有證人即被害人甲○
    ○之警詢筆錄一件、被害人所出具領回被告所竊財物之贓物認領保管單一件、扣
    押之螺絲起子一支，經提示被告所不否認在卷。是除被告之自白外，復有前述足
    為補強被告自白真實性之書證、物證等證據。本案事證明確，被告犯行堪以認定
    ，應依法論科。
二、核被告所為，係犯刑法第三百二十條第一項之竊盜既遂罪。公訴人認被告持扣案
    螺絲起子一支行竊，為客觀上足以供作兇器使用之物，認所犯為刑法第三百二十
    一條第一項第三款之攜帶兇器竊盜罪。公訴人所持見解，顯係受到歷來司法實務
    見解之影響，亦即僅單純以該物於客觀上是否具有傷害人之危險性，而足為兇器
    ，此種見解可以最高法院七十九年台上字第五二五三號判例最具代表性（略以）
    ：按本條項款所謂兇器，其種類並無限制，凡客觀上足以對人之生命、身體、安
    全構成威脅，具有危險性之兇器均屬之，且祇須行竊時攜帶此種具有危險性之兇
    器為已足，並不以攜帶之初有行兇之意圖為必要。螺絲起子為足以殺傷人生命、
    身體之器械，顯為具有危險性之兇器等語。本院以為，本條款所稱「兇器」不能
    單以「客觀上」判斷是否足以傷害人為標準，否則，從純客觀的角度觀察，行為
    人不論攜帶任何器械或物品，即使是入室行竊所必備之萬能鑰匙等物，亦可能傷
    害人，依此實務見解推論極至，無怪乎有學者認為，恐須行為人行竊時赤身裸體
    ，否則均有成立攜帶兇器竊盜罪之可能（參見甘添貴，刑法體系各論，第二卷，
    ２０００年版，第七十三頁），尤有甚者，甚至孔武有力之行為人，其單純以手
    腳，亦足以傷害人，焉能謂其手腳為所攜帶之兇器？！是本院以為，是否構成本
    條款所稱之兇器，應參以個案情節，除以客觀上之判斷外，尚須視被告行為時之
    主觀意圖，予以綜合判斷，始符罪刑法定原則及刑法謙抑性之思想。是以即使行
    為人持剪刀或鉗子行竊，如其係為剪斷鐵窗所用，而非自始或事發時持以傷害人
    之意圖，自不應遽論以「兇器」；或係持摘取檳榔所必備之檳榔刀以竊取檳榔，
    也應審酌行為人之主觀意圖是否有以為「兇器」之用；至於入室行竊或竊取固定
    物所幾乎必備之萬能鑰匙或螺絲起子等物，即更不能遽論以為「兇器」，而更應
    輔以行為人主觀之意圖為判斷標準，總之，對於本條款所稱「兇器」之解釋，不
    宜因為行為人主觀意圖的調查或判斷困難，就以擴張解釋或持目的性擴張之態度
    ，而僅以客觀上之判斷為準，忽略主觀上之判斷，無可諱言的，前述最高法院判
    例及歷來實務之見解，即落入此種因判斷上困難，而僅採客觀上判斷之迷思。甚
    或前述最高法院該件判例之個案，螺絲起子確足為兇器，惟「判例要旨化、抽象
    化」後，為下級法院一概不論個案情節同等適用之結果，反產生「非兇器被論以
    兇器」之不合理現象，顯然不符憲法平等原則之要求。查扣案之螺絲起子，依本
    院勘驗並拍攝相片一幀在卷，固然足以用來攻擊人身，惟觀其體積、重量輕巧，
    尚無法遽斷足以立即傷害人身而用作兇器使用，且被告行竊時間為深夜二時許，
    為人煙稀少之時間，被告顯係用以方便撬開車門使用該工具，而非預料混遭人抵
    抗而傷人使用之兇器，並且被告係當場為警查獲，螺絲起子即放在褲子口袋，本
    有機會持螺絲起子抵抗，但被告並未持以拒捕，業據被告自承在卷，是綜合客觀
    上行竊當時之情狀，及主觀上被告意思之推知，扣押之螺絲起子，於本案中自非
    屬兇器之用，被告所為即不構成攜帶兇器竊盜罪，而僅構成刑法第三百二十條第
    一項之普通竊盜既遂罪，公訴人所認顯有誤會，惟因公訴人起訴之加重竊盜罪之
    事實，與本院所認定之普通竊盜罪事實，依侵害性行為及訴之目的觀點，屬同一
    犯罪事實，本院自得逕行變更法條並審酌，本院並於審理時更為告知被告，並踐
    行刑事訴訟法第九十五條告知義務之規定，不致對被告造成不及防禦之突襲狀態
    。另查被告曾因犯竊盜未遂案件，經臺灣板橋地方法院以八十九年度易字第四五
    三八號判決，判處有期徒刑七月確定，於民國九十年十月十七日縮短徒刑執行完
    畢。有臺灣高等法院被告全國前案紀錄表一件在卷足證，是被告受有期徒刑之執
    行完畢，五年以內再犯本件有期徒刑以上之罪，為累犯，應依刑法第四十七條規
    定加重其刑至二分之一。爰審酌被告犯罪動機、目的係為貪圖小利，惟所竊取財
    物僅有三百八十二元，且均為被害人領回，但所為仍造成被害人車門鎖受損，並
    且顯然漠視他人財產權利之法治態度，對於法威信之侵害，並助長竊盜歪風等犯
    罪後結果，另犯後於偵查、審理程序均坦承犯行，犯後態度良好等一切情狀，量
    處如主文所示之刑，並諭知易科罰金之折算標準。末查扣案螺絲起子一支係供犯
    罪所用之物，且為被告所有，業據被告供承在卷足證，爰依刑法第三十八條第一
    項第二款併予宣告沒收。
據上論斷，應依刑事訴訟法第二百九十九條第一項前段、第三百條，刑法第三百二十
條第一項、第四十七條、第四十一條第一項前段、第三十八條第一項第二款，罰金罰
鍰提高標準條例第一條前段、第二條，判決如主文。
本案經檢察官黃俊華到庭執行職務。
中      華      民      國    九十二    年      七      月      二      日
                                      臺灣桃園地方法院刑事第二庭
                                          法  官  錢  建  榮
右正本證明與原本無異。
如不服本判決，應於判決送達後十日內向本院提出上訴狀( 應附繕本 )，上訴於臺灣
高等法院。
                                          書記官  劉  寶  霞
中      華      民      國    九十二    年      七      月     十四     日
附錄本案論罪科刑法條全文
刑法第三百二十條
意圖為自己或第三人不法之所有，而竊取他人之動產者，為竊盜罪，處五年以下有期
徒刑、拘役或五百元以下罰金。
意圖為自己或第三人不法之利益，而竊佔他人之不動產者，依前項之規定處斷。
前二項之未遂犯罰之。


司法院資訊處製作；財團法人民間司法改革基金會備份。
